臺灣高雄地方法院交通事件刑事裁定　　　　　　　　九十三年度交聲字第六號
　　原處分機關　高雄巿政府交通局交通事件裁決處
　　異　議　人　甲○○
　　即受處分人
右受處分人因違反道路交通管理處罰條例案件，對於高雄巿政府交通局交通事件裁決
處九十三年九月二十日所為之處分（原處分：高市交裁字第裁三二－Ｎ000000
00號），聲明異議，本院裁定如左：
    主  文
異議駁回。
    理  由
一、聲明異議意旨略以：異議人甲○○於民國九十二年三月十五日二十三時五十分許
    ，駕駛車牌號碼ＺＭ－六一二二號自小客車，沿高雄縣大寮鄉○○路由鳳山往屏
    東方向行駛，突遭警員攔下，並掣單舉發異議人有「汽車駕駛人在道路上蛇行、
    危險方式駕駛（剎車痕長達八公尺）」之違規情事，惟異議人初行駛於外側車道
    ，為了閃避前方貨車，始從外側車道變換至內側車道，突然發現內側車道前方有
    警車停在車道上，因當時為深夜，路燈非亮，異議人行車頗快，警車前方又未置
    放任何路障、閃光燈或停車受檢告示牌，異議人遇此突發狀況，立即猛踩煞車，
    車子因緊急煞車失控，無法保持直線前進，而在同一車道內左右偏移，異議人並
    無非在道路上蛇行，原處分機關未查，逕為處分，為此聲明異議，請求撤銷原處
    分。
二、按汽車駕駛人，駕駛汽車在道路上蛇行，或以其他危險方式駕車者，處新臺幣（
    下同）六千元以上二萬四千元以下罰鍰，並當場禁止其駕駛。汽車駕駛人有第一
    項第一款、第三項行為者，並吊扣該車輛牌照三個月，道路交通管理處罰條例第
    四十三條第一項第一款、第四項定有明文。另道路交通管理處罰條例第六十三條
    第一項第三款規定，汽車駕駛人有第四十三條情形之一者，記違規點數三點。
三、經查：
(一)、按交通警察掣單舉發違反道路交通管理處罰條例所列違規事實，本質上為行政處
    分，係公務員基於職務上權力，依法就特定之具體事件所為具公法上效果之單方
    面行政行為，基於公務員為公法上行為具有公信力之原則，該行政行為當可被推
    定為真正，其據以依法處分之事實認定亦為正確無誤，本此公信原則，立法者乃
    賦予行政機關制定違反道路交通事件統一裁罰標準及處理細則，使執行勤務員警
    得當機處分（如該細則第二十三條逕行舉發之規定）以達其維護交通秩序、安全
    之行政目的。反之，若謂公務員一切行政行為均需預留證據以證其實，則國家行
    政勢必窒礙難行，準此，刑事訴訟法就犯罪證據所列有關之規定與屬於行政秩序
    罰之交通違規裁罰本質不合之部分，自不在準用之列。從而，受處分人倘未能就
    執勤員警之舉發有誤提出相關證據以供調查，此外亦無證據足資證明員警有捏造
    事實違法取締之情事，則執勤員警本其維護交通秩序、安全職責所為之舉發，自
    應受到合法、正確之推定。
(二)、證人即查獲本件之警員乙○○於本院具結證稱：「當時異議人行駛的路面其實相
    當直，他起先在外側車道，後來有偏向內側車道」、「（問：異議人如何蛇行？
    ）我們從二百公尺遠，就看到異議人的車，所長要我們特別注意這部車，我看到
    異議人起先在外車道後來偏向內側道，又偏向外側車道，最後在外側車道踩煞車
    ，煞車痕由外側車道延伸到內側車道，大約有八公尺長」、「我看到異議人的車
    子速度很快，左右在兩個車道間變換」、「煞車痕是Ｓ型，由外側車道延伸到內
    側車道」等語，復有高雄縣政府警察局九十二年三月十五日之舉發違反道路交通
    管理事件通知單一紙附卷可憑，可認異議人當時車速確實甚快，於煞車前已在內
    、外側車道之間變換移動，異議人於煞車後，自小客車更在內、外側車道之間變
    換，足認異議人確有在道路上蛇行，並以危險方式駕駛之違規行為。
(三)、至異議人辯稱：我原本行駛於外側車道，為了閃避前方之貨車，始從外線車道變
    換至內側車道，嗣又突然發現內側車道前方有警車，因當時為深夜，路燈非亮，
    異議人行車頗快，警車前方又未設有路障、閃光燈或停車受檢告示牌，異議人遇
    此突發狀況，立即猛踩煞車，車輛因緊急煞車失控，無法保持直線前進，異議人
    並非在道路上蛇行云云。惟查：(1)證人乙○○於本院證稱：查獲時，於異議人前
    方並未發現有其他車輛等語，已足認異議人辯稱其為閃避行駛於其前方外側車道
    上之貨車，始變換至內側車道云云，顯與證人乙○○之證詞不符，已難令人置信
    ；(2)證人乙○○於本院證稱：「我們是擴大臨檢，我們停在大漢路由鳳山往屏東
    方向的內側車道，我們想要縮減內側道路，好讓受檢的車從外側車道及慢車道通
    行。我們警車都有警示燈、身上穿的也有反光背心，也有擺設交通錐、ＬＣＤ燈
    停車受檢告示牌。構成一個路檢點」等語，而衡諸交通警察於夜間縮減車道執行
    臨檢勤務時，在縮減之車道前方擺設交通錐、停車受檢告示牌乙節，乃與吾人之
    一般生活經驗相符；且異議人於本院亦供稱當時現場停有警車，其於前方約一、
    二百公尺處即看見警車等語，再參以警員開啟警車上之閃光警示燈，乃輕而易舉
    之常理，足見異議人辯稱執勤員警未於臨檢現場設置路障、閃光燈或停車受檢告
    示牌，致其緊急煞車失控云云，顯與常情有違，不足採信。
四、綜上所述，執勤員警即證人乙○○與異議人並無仇隙，其基於職務所為公法上之
    行為具有公信力，當可被推定為真正，而異議人聲明異議之理由，顯與常情有違
    ，不足採信，業如前述；此外，本院復查無其他證據足資證明員警有捏造事實違
    法取締之情事，則執勤員警本其維護交通秩序、安全職責所為之舉發，自應受到
    合法、正確之推定，足認異議人確有如右揭本件高雄市政府警察局舉發違反道路
    交通事件通知單及高雄市○○○○道路交通管理事件裁決書所載之違規行為，原
    處分機關援引首揭規定，對異議人裁處罰鍰二萬四千元、記違規點數三點，並吊
    扣牌照三個月，核無違誤，本件異議為無理由，應予駁回。
五、據上論斷，應依道路交通案件處理辦法第十九條，裁定如主文。
中      華      民      國    九十三    年     十一     月     三十     日
                                臺灣高雄地方法院交通法庭
                                    法  官  曾鴻文
右正本證明與原本無異。
如不服本裁定，應於裁定送達後五日內，向本院提出抗告狀。
                                    書記官    王高山
中    華    民    國      九十三      年      十一      月      三十    日
